【裁判字號】    95,訴,351
【裁判日期】    951229
【裁判案由】    違反毒品危害防制條例
【裁判全文】
臺灣嘉義地方法院刑事判決               95年度訴字第351號
公  訴  人  臺灣嘉義地方法院檢察署檢察官
被      告  甲○○
上列被告因違反毒品危害防制條例案件，經檢察官提起公訴（九
十五年度毒偵字第五一五號），本院判決如下：
    主  文
甲○○施用第一級毒品，處有期徒刑拾月。
    事  實
一、甲○○前於民國九十四年間因施用毒品案件，經本院以九十
    四年度毒聲字第六三號裁定送觀察、勒戒後，因認有繼續施
    用毒品之傾向，復經本院以九十四年度毒聲字第一七四號裁
    定令入戒治處所施以強制戒治，於九十四年十二月二十二日
    執行完畢出所，並經臺灣嘉義地方法院檢察署檢察官以九十
    四年度戒毒偵字第九八號不起訴處分確定。詎仍不知悔改，
    於強制戒治執行完畢釋放後五年內，基於施用第一級毒品海
    洛因之犯意，於九十五年四月七日下午二時十七分許為警採
    尿前回溯四天內之某時（不含當日甲○○經警陪同前往採尿
    至實際採尿之時間），在不詳地點，以不詳方式施用第一級
    毒品海洛因一次，嗣為警通知甲○○到場採尿，經甲○○同
    意後於九十五年四月七日下午二時十七分許採尿送驗，結果
    呈海洛因之代謝物嗎啡陽性反應，始悉上情。
二、案經嘉義市警察局第二分局報請臺灣嘉義地方法院檢察署檢
    察官偵查起訴。
    理  由
一、按被告以外之人於審判外之陳述，經當事人於審判程序同意
    作為證據，法院審酌該言詞陳述或書面陳述作成時之情況，
    認為適當者，亦得為證據。當事人、代理人或辯護人於法院
    調查證據時，知有第一百五十九條第一項不得為證據之情形
    ，而未於言詞辯論終結前聲明異議，視為有前項之同意，刑
    事訴訟法第一百五十九條之五定有明文。查本件認定事實所
    引用之證據方法（包括證人之證述及文書等證據），業經本
    院於審理時告以要旨並提示予被告表示無意見，揆諸前揭說
    明，可認為同意作為證據；而本院審酌該陳述作成時之情況
    ，認為適當，自具有證據能力，而得採為證據，合先敘明。
二、訊據被告甲○○矢口否認有於前述採尿前回溯四天內施用第
    一級毒品海洛因之犯行，經查：
（一）本件送驗尿液經檢驗雖無法驗出DNA量而未能與被告DNA比
      對，有卷附內政部警政署九十五年九月十八日刑醫字第０
      九五０一０九一七五號鑑驗書、九十五年十月十二日刑醫
      字第０九五０一四六八七二號函文可稽（見本院卷第二九
      、三二頁），然證人乙○○即本案九十五年四月七日負責
      對被告採尿之員警到庭證稱：被告是毒品列管人口，事先
      有通知被告驗尿，被告並未按期到場，九十五年四月七日
      是我去被告家獲得同意他跟著我去警局驗尿，先確認被告
      身分後，再拿未使用過新的採尿瓶、免洗杯給被告，被告
      排尿到免洗杯後，就馬上直接由被告將免洗杯內之尿液倒
      入採尿瓶，我寫好封條上的排尿日期、檢體標號、採尿單
      位，最後由被告捺指印，尿液封條是我當被告的面貼的，
      共採尿二瓶，採尿過程中，均由我一人辦理，這期間並未
      離開，當時也只有我一個人在局裡採尿，並沒有其他同事
      承辦案件在為別人採尿等語（見本院卷第六三頁至七十頁
      ），被告亦自承採尿過程確實如證人乙○○所述，是本案
      採尿過程，該採尿瓶與免洗杯均係全新未曾使用過，由被
      告排放並親自倒入採尿瓶，於此期間該尿液復無暫放或帶
      離至其他處所，實無遭受污染之虞，復由被告親自於封條
      上按捺指印，證人乙○○於被告面前貼上封條，且同時間
      ，僅有被告一人於該處所採尿，則被告排放之尿液，實無
      遭掉包或誤將封條貼於他人尿液之可能。此外，本案被告
      於九十五年四月七日採集之尿液二瓶，確實為本案送鑑定
      之尿液，亦經證人乙○○與被告當庭確認無訛，並經本院
      當庭勘驗，送驗尿液二瓶之封條確實記載為檢體編號「MＺ
      00000000000號」，採尿日期為「九十五年四月七日」（
      見本院卷第七一頁），是雖送驗二瓶尿液無法以鑑驗DNA
      之方式確認排尿人，然依證人乙○○證述與被告自承之採
      尿過程，送驗尿液確實為被告親自排放之尿液，復未受到
      污染，應堪認定。
（二）再被告於九十五年四月七日下午二時十七分許排放之尿液
      ，經長榮大學以酵素免疫分析法、氣相層析質譜儀檢驗結
      果，呈嗎啡陽性反應（海洛因於人體會代謝成嗎啡，因此
      海洛因之施用者，係檢驗其尿液中之嗎啡反應），有長榮
      大學確認報告、毒品案件採集尿液送驗姓名代號對照表各
      一份、尿液檢體採集送驗紀錄表二份在卷可參（見警卷第
      三頁、第五至七頁），復經內政部警政署刑事警察局覆鑑
      確呈嗎啡陽性反應，有內政部警政署刑事警察局九十五年
      十月二十六日刑鑑字第０九五０一三八六八四號鑑定書附
      卷可憑（見本院卷第四一頁），經此嚴密檢驗，應無偽陽
      性反應之可能，是上揭被告排放之尿液送驗結果，確實有
      施用第一級毒品海洛因之反應，足堪認定，被告所辯，顯
      係卸責之詞，不足採信。
（三）又毒品施用後，於尿液中可檢出之最大時限，與施用劑量
      、施用頻率、施用方式、施用者飲水量之多寡、個人體質
      、代謝情況、檢體收受時間及所用檢測方法之靈敏度等因
      素有關，因個案而異，依文獻記載，施用海洛因後，一般
      於尿液中可檢出之最大時限，海洛因約為二至四天等情，
      有行政院衛生署管制藥品管理局九十三年九月六日管檢字
      第０九三０００八三四二號、九十二年三月十日管檢字第
      ０九二０００一四九五號等函說明綦詳（行政院衛生署管
      制藥品管理局編印《濫用藥物檢驗相關解釋彙編》參照）
      。是被告雖否認有施用第一級毒品海洛因，然其於九十五
      年四月七日下午二時十七分許排放之尿液，經檢驗均有嗎
      啡反應，則參照上揭函文說明，被告應有於採尿前四天內
      之某時（惟應扣除員警乙○○於同日陪同被告採尿至實際
      採尿之時間），施用第一級毒品海洛因一次，應堪認定。
（四）此外，被告前因施用毒品案件，經本院以九十四年度毒聲
      字第六三號裁定送觀察、勒戒後，因認有繼續施用毒品之
      傾向，復經本院以九十四年度毒聲字第一七四號裁定令入
      戒治處所施以強制戒治，於九十四年十二月二十二日戒治
      完畢出所，並經臺灣嘉義地方法院檢察署檢察官以九十四
      年度戒毒偵字第九八號不起訴處分確定等情，有臺灣嘉義
      地方法院檢察署刑案資料查註紀錄表、臺灣高等法院被告
      前案紀錄表各一份附卷可稽，足見被告確係在強制戒治執
      行完畢釋放後，五年內再犯施用第一級毒品犯行甚明。
      本件事證明確，被告施用毒品之犯行堪予認定。
三、查海洛因屬毒品危害防制條例所定之第一級毒品。故核被告
    甲○○所為，係犯毒品危害防制條例第十條第一項之施用第
    一級毒品罪；其施用前後持有海洛因之低度行為，為施用之
    高度行為所吸收，均不另論罪。爰審酌被告前曾因施用毒品
    而經觀察、勒戒，竟未思悔改，顯然缺乏禁絕毒害決心，與
    被告施用毒品之次數，以及施用毒品犯行係屬戕害自身健康
    之行為，尚未危害他人，及於本院審理中猶飾詞狡辯之犯後
    態度等一切情狀，量處如主文所示之刑，以資懲儆。
據上論斷，應依刑事訴訟法第二百九十九條第一項前段，毒品危
害防制條例第十條第一項，判決如主文。
本案經檢察官蔡彥守到庭執行職務。
中    華    民    國    95    年    12    月    29    日
                  刑事第一庭  審判長法  官  許進國
                                    法  官  蔡廷宜
                                    法  官  黃琴媛
上列正本證明與原本無異。
如不服本判決，應於判決送達後10日內向本院提出上訴狀（應附
繕本）。
中    華    民    國    95    年    12    月    29    日
                                    書記官  李彩娥
附錄本罪論罪科刑法條：
毒品危害防制條例第10條
施用第一級毒品者，處 6 月以上 5 年以下有期徒刑。
施用第二級毒品者，處 3 年以下有期徒刑。


司法院資訊處製作；財團法人民間司法改革基金會備份。
